【裁判字號】    89,上易,326
【裁判日期】    890323
【裁判案由】    偽造文書
【裁判全文】
臺灣高等法院高雄分院刑事判決          八十九年度上易字第三二六號
    上  訴  人
    即  被  告  甲○○
右上訴人因偽造文書案件，不服臺灣高雄地方法院八十八年度易字第五二三五號中華
民國八十九年一月十二日第一審判決（起訴案號：臺灣高雄地方法院檢察署八十八年
度偵字第二六四一一號），提起上訴，本院判決如左：
      主      文
上訴駁回。
      事      實
一、甲○○在高雄市真光旅行社任職，因積欠稅款，遭稅捐稽徵機關限制出境，為達
    出國目的，利用龔仁福委託代為申請辦理中華民國護照之機會，於民國八十八年
    九月十日取得龔仁福之退伍令後，基於變造退伍令之犯意，將龔仁福交付之退令
    上之相片撕下，換貼自己之相片，以變造龔仁福之退伍令，並基於行使上開變造
    之退伍令，及明知為不實事項，而使公務員登載於職務上所掌公文書之概括犯意
    ，連續先於八十八年九月十日持上開變造之退伍令、龔仁福之戶口名簿及自己之
    照片向高雄市新興區戶政事務所，明知龔仁福之國民身分證並未遺失，竟向上開
    戶政事務所佯稱龔仁福之身分證遺失申請補發，致使該戶政事務所之承辦人員，
    將甲○○之照片貼在應核發之龔仁福身分證上，而登載製成職務上所掌內容不實
    之公文書，而核發該不實之國民身分證（身分證號碼：Ｚ000000000號
    ）予甲○○，足以生損害於龔仁福及戶政機關對戶政管理之正確性；甲○○再於
    八十八年九月十四日持變造退伍令、上開不實之龔仁福身分證及自己之照片向內
    政部警政署入出境管理局（以下簡稱入出境管理局）申請辦理龔仁福之護照，使
    入出境管理局之承辦公務員，據以製作登載其職務上所掌之護照公文書，而核發
    其上黏貼甲○○照片，不實之龔仁福護照予甲○○，足生損害於入出境管理局對
    於我國人民入出境及護照管理之正確性及龔仁福。嗣八十八年十月十二日日晚上
    十一時三十分許，在高雄市○○區○○路與建國路口，為警查獲。並扣得上開變
    造之退伍令一張、身分證一枚及中華民國護照一本。
二、案經高雄市政府警察局移送台灣高雄地方法院檢察署檢察官偵查起訴。
      理      由
一、右揭事實，業上訴人即被告甲○○於警訊、偵訊、原審及本院審理中供承不諱，
    核與被害人龔仁福於警訊中陳稱之情節相符，並有變造之龔仁福退伍令及黏貼被
    告甲○○照片之龔仁福名義之身分證一枚及護照一本扣案可資佐證，事證明確，
    被告之犯行，已堪認定。
二、核被告所為，係犯刑法第二百十六條、第二百十二條行使變造特種文書罪、第二
    百十六條、第二百十四條之行使使公務員登載不實文書罪及第二百十四條之使公
    務員登載不實文書罪。又被告變造退伍令後，及使公務員登載不實文書後取得不
    實之身分證，而持以行使，其變造及使公務員登載不實文書之低度行為，均為行
    使之高度行為所吸收，均不另論罪。被告所犯上開三罪間，有方法結果之牽連關
    係，應從一重之行使使公務員登載不實之文書罪處斷。
三、原審因而適用刑法第二百十六條、第二百十二條、第二百十四條、第五十五條、
    第四十一條、第三十八條第一項第二款、罰金罰鍰提高標準條例第一條前段、第
    二條之規定，並審酌被告為逃避稅捐稽徵機關對其限制出境之限制而為此犯行，
    對入出境管理局等所生管理上之妨害，及對龔仁福之損害，犯罪後坦承犯行態度
    尚稱良好等一切情狀，量處有期徒刑六月，並諭知易科罰金之標準。並認龔仁福
    名義之護照及身分證分別為被告犯罪所得之物，且為被告所有，業經被告供明在
    卷，應依刑法第三十八條第一項第三款宣告沒收。變造之龔仁福退伍令上被告之
    照片一張係被告所有供其犯罪所用之物，亦經被告供明在卷，應依刑法第三十八
    條第一項第二款宣告沒收。至變造之龔仁福退伍令係龔仁福所有，非被告所有，
    爰不併予宣告沒收。經核原判決認事用法並無不合，量刑亦屬適度。被告上訴意
    旨，空言指摘原判決量刑過重為不當，為無理由，應予駁回。
四、據上論斷，應依刑事訴訟法第三百六十八條，判決如主文。
本案經檢察官羅正平到庭執行職務。
中    華    民    國     八十九     年       三       月     二十三     日
                              臺灣高等法院高雄分院刑事第三庭
                                  審判長法官  莊秋桃
                                        法官  陳中和
                                        法官  謝宏宗
右正本證明與原本無異。
不得上訴。
                                      書記官  陳靖華
中    華    民    國     八十九     年       三       月     二十四     日
附錄：本判決論罪科刑法條：
刑法第二百十六條
行使第二百十條至第二百十五條之文書者，依偽造、變造文書或登載不實事項或使登
載不實事項之規定處斷。
刑法第二百十四條
明知為不實之事項，而使公務員登載於職務上所掌之公文書，足以生損害於公眾或他
人者，處三年以下有期徒刑、拘役或五百元以下罰金。
刑法第二百十二條
偽造、變造護照、旅券、免許證、特許證及關於品行、能力、服務或其他相類之證書
、介紹書，足以生損害於公眾或他人者，處一年以下有期徒刑，拘役或三百元以下罰
金。
                                                                        Ｂ


司法院資訊處製作；財團法人民間司法改革基金會備份。
